【裁判字號】    98,交聲,241
【裁判日期】    981022
【裁判案由】    聲明異議
【裁判全文】
臺灣臺南地方法院交通事件裁定         98年度交聲字第241號
移送機關    交通部公路總局嘉義區監理所麻豆監理站
異議人即
受處分人    甲○○
上列異議人即受處分人因違反道路交通管理處罰條例案件，對於
交通部公路總局嘉義區監理所麻豆監理站民國98年2月9日所為之
裁決處分（處分案號：麻監裁罰字第裁75-MM0000000號）聲明異
議，本院裁定如下：
    主    文
原處分撤銷。
甲○○不罰。
    理    由
一、原處分意旨略以：異議人即受處分人甲○○（下稱異議人）
    於民國97年11月8日10時14分許，騎乘車牌號碼NXW-498號重
    型機車（下稱系爭機車），行經臺南縣麻豆工業區與臺171
    線路口時，因闖紅燈，經臺南縣警察局交通警察隊警員逕行
    製單舉發，嗣經交通部公路總局嘉義區監理所麻豆監理站（
    下稱原處分機關）以異議人違規事實明確，依道路交通管理
    處罰條例第53條第1項及違反道路交通管理事件統一裁罰基
    準表之規定，裁處異議人罰鍰新臺幣（下同）1,800元。
二、本件異議意旨略以：系爭機車非異議人所有，違規當日異議
    人在高雄市餐飲店工作，並沒有騎車到違規地點，有多名證
    人可證，該機車應係遭他人冒名購買使用，已向麻豆分局備
    案，為此聲明異議，請求撤銷原處分等語。
三、按犯罪事實應依證據認定之，無證據不得認定犯罪事實；又
    不能證明被告犯罪或其行為不罰者，應諭知無罪之判決，刑
    事訴訟法第154條第2項、第301條第1項，分別定有明文。又
    認定不利於被告之事實，須依積極證據，苟積極證據不足為
    不利於被告事實之認定時，即應為有利於被告之認定，更不
    必有何有利之證據；且事實之認定，應憑證據，如未能發現
    相當證據，或證據不足以證明，自不能以推測或擬制之方法
    ，以為裁判基礎；而認定犯罪事實所憑證據，雖不以直接證
    據為限，間接證據亦包括在內；然而無論直接或間接證據，
    其為訴訟上之證明，須於通常一般之人均不致有所懷疑，而
    得確信其為真實之程度者，始得據為有罪之認定，若其關於
    被告是否犯罪之證明未能達此程度，而有合理性懷疑之存在
    時，事實審法院復已就其心證上理由予以闡述，敘明其如何
    無從為有罪之確信，因而為無罪之判決，尚不得任意指為違
    法，最高法院分別著有30年上字第816號、40年台上字第86
    號、76年台上字第4986號等判例可資參照。而依道路交通管
    理處罰條例第89條規定，法院受理有關交通事件，準用刑事
    訴訟法之規定，前開規定及判例意旨自得適用於本件聲明異
    議案件。
四、原處分機關認異議人有上開違規情事，無非係以臺南縣警察
    局97年11月13日南縣警交字第MM0000000號舉發違反道路交
    通管理事件通知單為其主要論據；惟查：
  (一)依臺南縣警察局提出之舉發照片，雖可認定系爭機車於上開
    時地確有闖紅燈之違規情事，然從照片中亦可看出，騎乘系
    爭機車之人，為一男子，與異議人之性別不同，因此，本件
    違規之行為人是否為異議人，已非無疑。
  (二)又查，系爭機車之原車主為謝忠哲，謝忠哲於84年3月3日在
    原處分機關處將系爭機車辦理過戶至異議人名下，此有原處
    分機關97年12月16日嘉監麻字第0972101911號函在卷可憑，
    而謝忠哲於98年1月13日在臺南縣警察局麻豆分局調查時稱
    伊在83年至85年間經營中古機車買賣，因機車買賣頻繁且時
    間久遠，系爭機車係賣給何人也已經不記得，但欲購機車皆
    須本人證件才可辦理過戶，惟無須經由本人辦理，他人代辦
    亦可，系爭機車究係買主親自辦理或由他人代辦，買主有無
    親自交付證件等，因時間太久，伊真的都沒有印象了等語，
    而異議人堅稱其未曾購買系爭機車，亦未曾出借身分證予他
    人或委託他人辦理系爭機車過戶手續，系爭機車非其所有，
    其皮包曾在83年間在臺南縣六甲鄉台一線遭人搶走，當時身
    分證一併被搶走，因認皮包裡也沒有什麼錢，所以未報案，
    該機車應係遭他人冒名購買使用，且已向麻豆分局備案等情
    ，亦有台南縣警察局麻豆分局98年10月5日南縣麻警偵字第
    0980013523號函附警詢筆錄在卷可稽。衡諸常情，本件違規
    之處罰金額僅1,800元，若異議人非真未購買系爭機車，應
    無大費週章向警報案遭人冒名購買機車，而甘冒未指定犯人
    之誣告罪責之可能，因此，異議人主張系爭機車非其所有等
    語，亦應堪採信。
  (三)綜上所述，本件依現存之證據，尚不足以證明異議人有於前
    揭時、地騎乘系爭機車闖紅燈之違反道路交通管理處罰條例
    之行為，依照前開說明，不得為異議人不利之認定。原處分
    機關未經詳查，遽依道路交通管理處罰條例第53條第1項及
    違反道路交通管理事件統一裁罰基準表之規定，裁處異議人
    罰鍰1,800元之處分，即有未洽，本件聲明異議為有理由，
    爰依法將原處分撤銷，並為異議人不罰之諭知。
五、據上論斷，應依道路交通管理處罰條例第87條第2項、道路
    交通案件處理辦法第20條前段，裁定如主文。
中    華    民    國    98    年    10    月    22    日
                    交通法庭  法  官 張家瑛
以上正本證明與原本無異。
如不服本裁定，應於收受送達後5日內向本院提出抗告狀。（應
附繕本）
                              書記官 李淑惠
中    華    民    國    98    年    10    月    26    日


司法院資訊處製作；財團法人民間司法改革基金會備份。
